【裁判字號】    99,審訴,601
【裁判日期】    990927
【裁判案由】    毒品危害防制條例
【裁判全文】
            臺灣士林地方法院刑事判決
公  訴  人  臺灣士林地方法院檢察署檢察官
被      告  甲○○
上列被告因違反毒品危害防制條例案件，經檢察官提起公訴（99
年度毒偵字第1185號），被告於本院準備程序中就被訴事實為有
罪陳述，經本院合議庭裁定由受命法官獨任改依簡式審判程序審
理，並判決如下：
    主  文
甲○○施用第一級毒品，累犯，處有期徒刑捌月，扣案之第一級
毒品海洛因（驗餘淨重零點壹捌柒公克）沒收銷燬，盛裝前開海
洛因之空塑膠包裝袋壹個沒收。
    事實及理由
一、本件犯罪事實及證據，除引用檢察官起訴書之記載（如附件
    起訴書）外，另補充：
(一)、起訴書犯罪事實欄第8 行至第9 行所載「99年5 月25日某時
    ，在臺北市○○區○○街住處」等文字，應補充為「99年5
    月25日晚間7 時許，在臺北市○○區○○街56巷3 號住處」
    。
(二)、前科部分補充：甲○○前因施用第一級毒品案件，經本院以
    99年度審訴字第42號判決處有期徒刑7 月，嗣經臺灣高等法
    院以99年度上訴字第1554號判決駁回上訴確定；復因施用第
    一級毒品案件，經本院以99年度審訴字第77號判決處有期徒
    刑7 月確定，上揭2 案嗣經本院以99年度聲字第1084號裁定
    應執行有期徒刑1 年確定；復因施用第一級毒品案件，經臺
    灣臺北地方法院以98年度訴字第1786號判決處有期徒刑8 月
    ，並經臺灣高等法院以99年度上訴字第1938號判決駁回上訴
    確定（均尚未執行，不構成累犯）。
(三)、證據部分補充：臺北市政府警察局信義分局查獲涉嫌毒品危
    害防制條例『毒品』初步鑑驗報告單及臺北市政府警察局偵
    辦毒品案件尿液檢體委驗單各1 紙。
(四)、起訴書所載犯罪事實，業據被告甲○○於民國99年9 月20日
    本院準備程序及審理期日坦承不諱，核與起訴書所載之證據
    相符，足認被告上開任意性自白與事實相符，本件事證明確
    ，被告犯行洵堪認定，應依法論科。
二、核被告甲○○所為，係犯毒品危害防制條例第10條第1 項之
    施用第一級毒品罪。被告於施用海洛因前後持有海洛因之低
    度行為，為施用海洛因之高度行為所吸收，不另論罪。又被
    告有起訴書所載犯罪科刑及執行情形，此有臺灣高等法院被
    告前案紀錄表1 份附卷可參，其於前案有期徒刑執行完畢後
    ，5 年以內故意再犯本件有期徒刑以上之罪，為累犯，應依
    法加重其刑。按毒品危害防制條例認施用毒品者具「病患性
    犯人」之特質，除降低施用毒品罪之法定刑外，並採以觀察
    、勒戒方式戒除其身癮及以強制戒治方式戒除其心癮之措施
    ，足認僅對於施用毒品之犯人科以重刑，並不能使其戒除毒
    癮。另參諸世界各國之醫療經驗及醫學界之共識，咸認施用
    毒品成癮者，其心癮甚難戒除，絕難戒絕斷癮，致其再犯率
    均偏高（以新加坡為例，其執行強制戒治後再犯比例高達百
    分之72至75）。因此施用毒品者無法戒絕毒癮，一再施用，
    本為施用毒品者之特性，再犯施用毒品罪，量刑不宜過重，
    且新修正刑法已採一罪一罰，對於施用毒品者，每次施用毒
    品之犯行，均分別處罰，已足制裁被告各次施用毒品之犯行
    ；又依修正前刑法第56條連續犯規定，對於染有毒癮之人於
    密接時間內數次施用毒品之犯行，僅加重其刑至2 分之1 ，
    而刑法修正後，對於每次施用毒品犯行，均分別處罰，縱令
    於密接時間內施用毒品，仍以數罪分論併罰，相較下刑法修
    正後，就各次施用毒品犯行，應無逐次加重之必要，否則對
    於施用毒品成習之人，於刑法前、後量刑顯失衡平。查被告
    施用毒品之時間，距上開所載施用毒品經法院宣判期日（即
    99 年4月6 日、99年4 月23日）僅1 個月餘，堪認被告係於
    密接時間內再犯施用毒品，而本院綜以上揭說明並審酌刑法
    第57條所列各項情狀及被告曾經觀察、勒戒、強制戒治程序
    及法院判決處刑，復又觸犯本件施用第一級毒品犯行，可認
    被告具有「病患性犯人」之特質。又本件被告僅施用第一級
    毒品1 次，其施用毒品係傷害自身健康，所生危害非鉅，兼
    衡
    本件被告犯後於警詢、偵查中及本院審理時迭承犯行之態度
    ，及其智識程度、生活狀況等一切情狀，量處如主文所示之
    刑。
三、扣案之海洛因（毛重0.399 公克，淨重0.189 公克，取0.00
    2 公克化驗，驗餘淨重0.187 公克），係查獲之第一級毒品
    ，不問屬於被告與否，應依毒品危害防制條例第18條第1 項
    前段規定宣告沒收銷燬，至包裝上開海洛因之空塑膠包裝袋
    1 個，具有防止毒品裸露、散逸之功能，與毒品既無難以析
    離而無法個別宣告沒收之情事，且屬被告所有供犯本件施用
    第一級毒品海洛因所用之物，乃依刑法第38條第1 項第2 款
    、第3 項之規定宣告沒收。
據上論斷，應依刑事訴訟法第273 條之1 第1 項、第299 條第1
項前段、第310 條之2 、第454 條第2 項，毒品危害防制條例第
10條第1 項、第18條第1 項前段，刑法第11條、第47條第1 項、
第38條第1 項第2 款，判決如主文。
本案經檢察官曾勁元到庭執行職務。
中    華    民    國    99    年    9     月    27    日
                  臺灣士林地方法院刑事第一庭
                          法  官  洪英花
以上正本證明與原本無異。
如不服本判決應於收受判決後10日內向本院提出上訴書狀，並應
應敘述具體理由。其未敘述上訴理由者，應於上訴期間屆滿後20
日內向本院補提理由書(均須按他造當事人之人數附繕本)「切勿
逕送上級法院」。
                          書記官  趙彩彤
中    華    民    國    99    年    9     月    27    日
附錄論罪科刑法條：
毒品危害防制條例第10條第1 項
施用第一級毒品者，處 6 月以上 5 年以下有期徒刑。

司法院資訊處製作；財團法人民間司法改革基金會備份。
